【裁判字號】    85,台上,3661
【裁判日期】    850726
【裁判案由】    偽造有價證券
【裁判全文】
最高法院刑事判決                              八十五年度台上字第三六六一號
    上訴人  甲○○
右上訴人因偽造有價證券案件，不服台灣高等法院台中分院中華民國八十四年十一月
十四日第二審判決（八十四年度上訴字第二四九八號，起訴案號：台灣台中地方法院
檢察署八十三年度偵字第一九○九○號），提起上訴，本院判決如左：
    主  文
上訴駁回。
    理  由
按刑事訴訟法第三百七十七條規定：上訴於第三審法院，非以判決違背法令為理由，
不得為之。是提起第三審上訴，應以原判決違背法令為理由，係屬法定要件。且必須
依據卷內資料為具體之指摘，並足據以辨認原判決已具備違背法令之形式，始屬相當
。本件上訴人甲○○上訴意旨略稱：(一)告訴人李又文設於華南商業銀行北台中分行第
一四○○－六號帳戶之支票，於民國七十四年間即授權上訴人代為簽發，至七十八、
九年間，李又文轉入壽險業工作後，上訴人才較少代為簽發支票，證人王麟均在偵查
中證稱曾向李又文借錢，支票由上訴人簽發，上訴人於原審提出上訴人代李又文處理
商業往來之財務資料，可見李又文確有概括授權上訴人簽發支票之行為，該概括授權
既未設定期限，則在上訴人與李又文婚姻關係存續中，且李又文未撤回概括授權之前
，難認上訴人簽發李又文名義支票之行為即屬偽造有價證券。再截至八十三年四月初
，李又文始終未禁止上訴人代其簽發支票，且將支票、印鑑章置放於上訴人與李又文
共居一室之書桌抽屜及書架上。上訴人於原審即請求調查李又文是否自七十四年間即
概括授權上訴人代其簽發無數支票，原審未予調查，顯有應於審判期日調查之證據而
未予調查之違法。(二)原判決既認上訴人自七十四年起代李又文簽發支票，李又文且將
支票、印鑑章置放伊二人之臥室。八十二年間，二人感情雖有齟齬，但非嚴重不睦，
否則李又文何以在當年情人節尚寫情人卡予上訴人，足證至八十二年間，李又文尚未
終止其概括授權。原判決徒以李又文否認致送汽車予上訴人，即不可能授權上訴人簽
發系爭支票，認犯偽造有價證券罪，其認事用法不無違誤，請撤銷另為適法之判決云
云。惟查：原判決依憑李又文之指訴，上訴人供承簽發本件支票並提示兌領花用等事
實不諱，證人胡娟娟於偵查中之供證，系爭支票影本及華南商業銀行北台中分行八十
三年十二月十九日華北中存字第一三○號函各一份在卷可資佐證，李又文苟簽發本件
支票致贈上訴人購車，則致贈金額既確定為新台幣（下同）二十萬元，李又文理應簽
發完成，豈有交付空白支票予上訴人之理，是李又文之指訴，堪信與事實相符等證據
，資以認定上訴人犯有刑法第二百零一條第一項之偽造有價證券罪。其於偽造後復持
以行使，行使之低度行為為偽造之高度行為所吸收，盜用印章為偽造有價證券之階段
行為，均不另論罪。又上訴人犯罪之情狀顯可憫恕，依刑法第五十九條之規定酌減其
刑。因認第一審判決論上訴人以意圖供行使之用，而偽造有價證券，處有期徒刑壹年
捌月，併予宣告緩刑年；偽造之發票人李又文，發票日八十三年三月三十日，票號
ＲＢ0000000，面額貳拾萬元，付款人華南商業銀行北台中分行之支票壹紙沒
收，為無不合，予以維持，駁回上訴人在第二審之上訴，已詳其所憑之證據及認定
之理由。並以上訴人矢口否認偽造有價證券，辯稱：系爭支票係八十二年八月下旬伊
生日時，李又文在家交付，要給伊買車，囑在二十萬元額度內自行簽發，伊始簽發該
支票提示兌領，為卸責之詞，不足採取。證人張靜華、王麟均、李興邦、王美玉、王
劉貞、張美蘭之證言，均不足為有利上訴人之認定，在理由內詳予指駁。從形式上觀
察，並無上訴意旨所指違背法令之情形。按事實之認定及證據之取捨與證據證明力之
判斷，乃事實審法院之職權，苟無違反經驗法則及論理法則，自難指為違法。原判決
認定上訴人犯有偽造有價證券罪行，已詳其憑據，核與證據法則尚無違背。上訴意
旨對原判決之審認，究有何違背法令，並未依據卷內訴訟資料具體指摘，單純為事實
上之爭執，殊非適法之第三審上訴理由。又上訴人於偵查中即供稱：「以前李又文的
支票都是我幫他開的，時間是七十四年至七十八年間，後來是我比較忙，故他請助理
開。」（見偵卷第十六頁反面），原判決因認李又文並未於八十二、三年間概括授權
上訴人簽發系爭支票，其事實之認定即無違證據法則。原審未就李又文是否概括授權
上訴人簽發支票一節，再為無益之調查，亦難指為違法。縱令李又文確將其支票、印
鑑章置放其夫妻房間，亦無以解免上訴人刑責，原判決論處上訴人偽造有價證券罪刑
，適用法則並無違誤。綜上所述，上訴意旨所指摘原判決違法情事，顯與法律規定得
提起第三審上訴理由之違法情形不相適合，其上訴違背法律上之程式，應予駁回。
據上論結，應依刑事訴訟法第三百九十五條前段，判決如主文。
中      華      民      國    八十五    年      七      月    二十六    日
                              最高法院刑事第二庭
                                  審判長法官  施  文  仁
                                        法官  陳  炳  煌
                                        法官  張  淳  淙
                                        法官  洪  文  章
                                        法官  花  滿  堂
      右正本證明與原本無異
                                              書  記  官
中      華      民      國    八十五    年      七      月      三十    日


司法院資訊處製作；財團法人民間司法改革基金會備份。
